【裁判字號】    99,台上,6117
【裁判日期】    991007
【裁判案由】    傷害致人於死
【裁判全文】
最高法院刑事判決            九十九年度台上字第六一一七號
上  訴  人  甲○○
上列上訴人因傷害致人於死案件，不服台灣高等法院中華民國九
十八年七月二十三日第二審更審判決（九十八年度上更(一)字第一
九二號，起訴案號：台灣宜蘭地方法院檢察署九十四年度偵字第
一五六七、一七九六號），提起上訴，本院判決如下：
    主  文
原判決關於傷害人之身體，因而致人於死部分撤銷，發回台灣高
等法院。
    理  由
本件原判決認定上訴人甲○○於民國九十四年五月二十三日明知
以有銳角之鐵管摩擦其妻（下稱Ａ女）外陰部或伸入陰部反覆進
出，必割裂肌膚造成傷害，在客觀上並得以預見身體受割裂傷出
血，如未及時就醫，即有休克致死之可能，惟主觀上疏未預見，
亦無致死之故意，仍存縱使Ａ女身體受傷，亦不違反本意之不確
定傷害故意，模仿坊間色情影片之舉動，於與Ａ女為性行為時，
持有銳角之鐵管作為淫具，摩擦Ａ女外陰部及將之伸入Ａ女陰部
反覆進出，致Ａ女陰唇受極深裂傷等傷害並出血，上訴人及Ａ女
均不以為意而未及時就醫，迄同年月二十六日下午十一時許，Ａ
女倒臥房間內且已無氣息之犯行罪證明確，因而撤銷第一審所為
過失致死之科刑判決，改判論上訴人以傷害人之身體，因而致人
於死罪，處有期徒刑五年，並為相關沒收之宣告，固非無見。
惟按：(一)實施刑事訴訟程序之公務員，就該管案件，應於被告有
利及不利之情形，一律注意，刑事訴訟法第二條第一項定有明文
。又客觀上為法院認定事實及適用法律基礎之證據，雖已調查而
其內容尚未明瞭者，即與未經調查無異，如遽行判決，仍屬應於
審判期日調查之證據而未予調查。原判決依憑上訴人之自白及相
驗屍體證明書、驗斷書、勘驗筆錄及法務部法醫研究所（下稱法
醫研究所）鑑定書，認定上訴人係與Ａ女飲酒後，模仿坊間色情
影片之舉動，於與Ａ女為性行為時，持鐵管作為淫具，摩擦Ａ女
外陰部及將之伸入Ａ女陰部，反覆進出致Ａ女下體受傷流血，因
上訴人及Ａ女均不以為意而未及時就醫，導致Ａ女出血性休克而
死亡等情，似認上訴人係於為性行為時，得Ａ女之同意而為上開
行為。惟依台灣宜蘭地方法院檢察署所屬檢驗員相驗結果，死者
除小陰唇有刺戳傷外，其左右兩手、左右兩大腿及小腿、顏面各
有多處瘀血，胸腹部亦有多處皮下出血，法醫師解剖紀錄內亦認
定死者除下體流血外，其顏面頭軀體、四肢尚有多處瘀血，有驗
斷書及解剖紀錄在卷可憑（見相驗卷第二十八、二十九、四十一
頁），上開傷害造成之時間與原因為何？是否為上訴人所為？如
係於欲行房性交前助興為之，何以造成Ａ女身上其他部位多處受
傷？且倘如原判決所認定，上訴人係以有「銳角」之鐵管伸入Ａ
女之生殖器反覆進出等情屬實，何以Ａ女之陰道經法醫師鑑定未
發現任何裂傷（見相驗卷第六十七頁）？又上訴人於警詢中供稱
：以白鐵管插入助興後，有射精在死者體內等語（見警卷第五頁
），惟依法醫研究所之鑑定報告，並無死者體內有精液之相關記
載（見相驗卷第六十七頁），則上訴人所述係與Ａ女性交前為助
興而為是否可信，亦有待調查審認。何況上訴人於偵查中供稱：
「我跟死者都喝醉酒，我就用白鐵條插入死者下體」等語（見相
驗卷第二十三頁），而法醫研究所所為毒物分析亦發現Ａ女體內
有酒精，有鑑定書在卷可憑。則以Ａ女當時之意識狀態，是否有
同意上訴人為上開行為，亦非無疑，以上各節攸關上訴人是否有
攜帶兇器以強暴之方法，違反Ａ女之意願而為性交等罪之認定，
原判決未斟酌上揭卷內資料，予以調查釐清，遽行判決，難謂適
法。(二)依原判決理由所載上訴人持具有銳角之鐵管插入Ａ女陰部
主要目的係在助興等語，似認上訴人係徵得Ａ女之同意而為上開
行為，則Ａ女所受之傷害在客觀上是否為當時Ａ女所得預見，此
攸關上訴人是否係得Ａ女之同意而為傷害，應論以刑法第二百八
十二條後段所定得其承諾而傷害因而致死罪，亦有研求之必要，
原判決未予說明審認，亦有未洽。(三)除刑事訴訟法有特別規定外
，已受請求之事項未予判決者，其判決當然違背法令，同法第三
百七十九條第十二款定有明文。本件檢察官起訴上訴人自九十四
年四月底起，每於喝酒並觀賞色情錄影帶後，即基於傷害Ａ女之
概括犯意，連續在上訴人住處，以木棍、白鐵等硬物插入Ａ女之
下體，傷害Ａ女之身體及下體。乃原判決僅就上訴人九十四年五
月二十三日之犯行予以審理判決，就上開經檢察官起訴之其餘傷
害罪嫌部分，恝置不論，併有已受請求之事項而未予判決之違誤
。以上或為上訴意旨所指摘，或為本院得依職權調查之事項，應
認原判決仍有撤銷發回更審之原因。
據上論結，應依刑事訴訟法第三百九十七條、第四百零一條，判
決如主文。
中    華    民    國  九十九  年    十    月    七    日
                      最高法院刑事第九庭
                          審判長法官  邵  燕  玲
                                法官  李  伯  道
                                法官  孫  增  同
                                法官  李  嘉  興
                                法官  葉  麗  霞
本件正本證明與原本無異
                                      書  記  官
中    華    民    國  九十九  年    十    月   十一   日
                                                      V

司法院資訊處製作；財團法人民間司法改革基金會備份。
